【裁判字號】    98,勞訴,110
【裁判日期】    981119
【裁判案由】    確認僱傭關係存在
【裁判全文】
臺灣臺中地方法院民事判決             98年度勞訴字第110號
原      告  甲○○
訴訟代理人  廖本揚律師
被      告  乙○○○○○○○○.
上列當事人間請求確認僱傭關係存在事件，本院於中華民國98年
11月5日言詞辯論終結，判決如下：
    主  文
確認原告與被告間之僱傭關係存在。
被告應給付原告新臺幣肆拾捌萬陸仟元，及自民國九十八年七月
一日起至九十八年九月三十日止，按月於每月十日給付原告新臺
幣貳萬柒仟元。
被告應給付原告新臺幣拾玖萬捌仟玖佰捌拾陸元，及自民國九十
八年十月六日起至清償日止，按週年利率百分之五計算之利息。
原告其餘之訴駁回。
訴訟費用由被告負擔。
本判決於原告以新台幣貳拾伍萬元為被告供擔保後，得為假執行
。
原告其餘假執行之聲請駁回。
    事實及理由
甲、程序方面：
一、按民事訴訟法第247條所謂即受確認判決之法律上利益，係
    指因法律關係之存否不明確，致原告在私法上之地位有受侵
    害之危險，而此項危險得以對於被告之確認判決除去者而言
    ，最高法院42年台上字第1031號判例，經查，本件原告主張
    其與被告間之僱傭關係存在等語，被告則否認之，是原告法
    律上地位受有侵害之虞，自有受確認判決之法律上利益，合
    先敘明。
二、被告經合法通知，未於言詞辯論期日到場，核無民事訴訟法
    第386條所列各款情形，爰依原告之聲請，由其一造辯論而
    為判決。
乙、實體方面：
壹、原告主張：
一、聲明：
(一)、先位聲明
  1.確認原告與被告間之僱傭關係存在。
  2.被告應給付原告新台幣486,000元，及自民國98年7月1日起
    按月於每月十日給付原告新台幣27,000元。
  3.被告應給付原告新台幣198,986元，及其中85,466元應自97
    年10月16日起迄清償日止按週年利率百分之五計算之利息，
    餘下113,520元應自97年12月16日起迄清償日止按週年利率
    百分之五計算之利息
  4.願供擔保請准宣告假執行。
(二)、備位聲明
  1.被告應給付原告新台幣22,500元，及自97年7月1日起迄清償
    日止按週年利率百分之五計算之利息。
  2.被告應給付原告新台幣9,000元，及自97年7月1日起迄清償
    日止按週年利率百分之五計算之利息。
  3.被告應給付原告新台幣198,986元，及其中85,466元應自97
    年10月16日起迄清償日止按週年利率百分之五計算之利息，
    餘下113,520元應自97年12月16日起迄清償日止按週年利率
    百分之五計算之利息
  4.被告應交付原告非自願離職證明書。
  5.願供擔保請准宣告假執行。
二、陳述：
(一)、先位聲明部分
  1.原告自96年3月3日起受僱於被告，從事搬運貨物等工作，雙
    方約定每月薪資27,000元。於96年9日20日，因客戶有搬運
    貨物需求，被告指示原告擔任堆高機司機副手。殊料司機駕
    駛推高機至工作地途中遇彎及轉幅度過大，致使原告自推高
    機上跌落，右腳慘遭推高機輾過，疼痛異常無法站起，經急
    送清泉綜合醫院、復轉往童綜合醫院診治，確認原告受有右
    側跟骨骨折之傷害，96年9月25日施行右跟跟骨開放性復位
    及鋼釘固定手術，96年10月1日始出院。因原告傷勢傷及肢
    骨，無法使力疼痛難當，醫師囑言應繼續門診追蹤及復健物
    理治療，治療期間內無法上班。然，被告於96年12月間告知
    原告薪資僅發放至當月，且片面終止雙方間之勞動契約，原
    告不服但申訴無門。被告復於97年3月31日將原告勞、健保
    均辦理退保。
  2.按「勞工在第五十條規定之停止工作期間或第五十九條規定
    之醫療期間，雇主不得終止契約。」勞動基準法第13條訂有
    明文。「勞工在勞基法第五十九條規定之醫療期間，雇主不
    得終止契約，同法第十三條前段定有明文。此項規定旨在避
    免勞工於職業災害傷病醫療期間，生活頓失所依，係對於罹
    受職業災害勞工之特別保護，應屬強制規定，雇主違反上開
    規定，終止勞動契約者，自不生契約終止之效力。」最高法
    院91年度台上字第2166號判決定有明旨。因原告傷勢傷及肢
    骨，即便出院後仍應繼續門診追蹤及復健物理治療，直至97
    年2月25日仍接受拔除右跟骨鋼釘內固定手術。是被告終止
    勞動契約時，仍在原告職業災害傷病醫療期間內，被告終止
    顯屬違法而不生終止雙方勞動契約之效力。準此，原告得為
    如下之請求：
  (1)兩造勞動契約尚存在：因雙方勞動契約尚存，然此為被告所
    否認，原告爰請求確認雙方僱傭關係存在。
  (2)被告應按月給付原告薪資：原告於受傷前，被告給付原告薪
    資為每月27,000元。惟職災發生後自被告違法片面將原告降
    薪2,000元，將每月薪資調整為25,000元，故原告每月薪資
    仍應以27,000元計算，被告自民國97年1月1日起至今均未給
    付原告薪資，是自97年1月1日至98年6月30日止，被告應給
    付原告已到期之工資486,000元，及自民國98年7月1日起按
    月於每月10日給付原告27,000元。
  3.被告將原告薪資以多報少，應賠償原告198,986元：
  (1)原告因上開職業傷害，勞工保險局已於97年10月15日核發傷
    病給付134,782元，依勞工保險局97年10月15日000000000
    000號通知書謂：「台端因96年9月20日職業傷病事故申請傷
    病給付案，經本局審核符合規定，應按事故當月起前6個月
    平均日投保薪資563元之70%，發給96年9月23日至97年8月29
    日期間給付342日，計134,782元....」。惟查，原告實際薪
    資為每月27,000元，被告竟將原告投保薪資低報為17,280元
    。按「各投保單位應為其所屬勞工，辦理投保手續及其他有
    關保險事務，並備僱用員工或會員名冊」勞工保險條例第10
    條第1項定有明文。而「投保單位不依本條例之規定辦理保
    險手續者，按自僱用之日起，至參加保險之日止應負擔之保
    險費金額，處以二倍罰鍰。勞工因此所受之損失，並應由投
    保單位依本條例規定之給付標準賠償之。投保單位違背本條
    例規定，將投保薪資金額以多報少或以少報多者，自事實發
    生之日起，按其短報或多報之保險費金額，處以二倍罰鍰，
    並追繳其溢領給付金額。勞工因此所受損失，應由投保單位
    賠償之。」勞工保險條例第72條第1項、第2項亦定有明文。
    是依前述勞工保險條例第10條第1項規定，身為雇主之被告
    ，基於與原告間之勞動契約本有為原告依法辦理勞工保險之
    義務存在，今被告未依法為原告辦理勞工保險事務，自有債
    務不履行之情事。再者，依前述勞工保險條例第72條第2項
    規定，被告本應以月投保薪資27,000元為原告投保勞工保險
    ，此為被告之強制法律責任，今被告僅以17,280元為原告投
    保，其有以多報少之情事，依法應對原告負債務不履行之損
    害賠償責任，自可認定。依勞工保險投保薪資分級表所示，
    原告投保薪資應為12等級即月投保薪資27,600元、日投保薪
    資920元。按「職業傷害補償費及職業病補償費，均按被保
    險人平均月投保薪資百分之七十發給，每半個月給付一次；
    如經過一年尚未痊癒者，其職業傷害或職業病補償費減為平
    均月投保薪資之半數，但以一年為限。」勞工保險條例第36
    條定有明文，是原告應受領之傷病給付數額應為220,248元
    (92 0×70%×342＝220248)。惟原告因被告低報薪資結果僅
    受領到134,782元，其間差額85, 466元，被告自應賠償原告
    ，爰依勞工保險條例第72條第2項、民法第184條第1、2項及
    債務不履行規定請求賠償之。
  (2)原告傷勢經勞工保險局審查認符合殘廢給付標準表規定之R1
    43、R156項，屬於10等級職業傷病，該局按審定殘廢之當月
    起前6個月平均月投保薪資17,280元(日給付額576元)發給10
    等級職業傷病殘廢給付330日計190,080元。如前所示，原告
    投保薪資應為12等級即月投保薪資27,600元、日投保薪資92
    0元。原告應受領之殘廢給付數額應為303,600元(920×33 0
    ＝303600)。惟原告因被告低報薪資結果僅受領到190,080元
    ，其間差額113,520元，被告自應賠償原告，爰依勞工保險
    條例第72條第2項、民法第184條第1、2項及債務不履行規定
    請求賠償之。
  (3)以上合計198,986元。
(二)、備位聲明部分
  1.倘兩造僱傭關係於96年12月31日已終止且屬合法終止者，原
    告得對被告為如下之請求：
  (1)原告得請求被告給付資遣費22500元：
    「雇主依前條終止勞動契約者，應依左列規定發給勞工資遣
    費：一、在同一雇主之事業單位繼續工作，每滿一年發給相
    當於一個月平均工資之資遣費。二、依前款計算之剩餘月數
    ，或工作未滿一年者，以比例計給之。未滿一個月者以一個
    月計。」勞動基準法第17條訂有明文。原告自96年3月5日到
    職迄96年12月31日被解僱止，已於被告處工作10個月，被告
    應給付原告資遣費22,500元(27000×10/12＝22500)。
  (2)原告得請求被告給付預告期間工資9000元：
    「雇主依第十一條或第十三條但書規定終止勞動契約者，其
    預告期間依左列各款之規定：一、繼續工作三個月以上一年
    未滿者，於十日前預告之。二、繼續工作一年以上三年未滿
    者，於二十日前預告之。三、繼續工作三年以上者，於三十
    日前預告之。勞工於接到前項預告後，為另謀工作得於工作
    時間請假外出。其請假時數，每星期不得超過二日之工作時
    間，請假期間之工資照給。雇主未依第一項規定期間預告而
    終止契約者，應給付預告期間之工資。」勞動基準法第16條
    訂有明文。被告未經預告即行終止雙方勞動契約，被告應給
    付原告預告期間工資9,000元(27000÷30×10＝9000)。
  2.被告將原告薪資以多報少，應賠償原告198,986元：
    此部分理由同上(一)3.所述。
  3.被告應交付原告非自願離職證明：
    「勞動契約終止時，勞工如請求發給服務證明書，雇主或其
    代理人不得拒絕。」勞動基準法第19條訂有明文。非自願離
    職證明亦屬服務證明書，被告自有交付原告之義務。
貳、被告未於言詞辯論期日到場，亦未提出書狀作何聲明或陳述
    。
參、本院之判斷：
一、按當事人對於他造主張之事實，於言詞辯論時不爭執者，視
    同自認；當事人對於他造主張之事實，已於相當時期受合法
    之通知，而於言詞辯論期日不到場，亦未提出準備書狀爭執
    者，準用第1項之規定，民事訴訟法第280條第1項、第3項分
    別定有明文。本件原告主張其自96年3月3日起受僱於被告，
    從事搬運貨物等工作，雙方約定每月薪資27,000元。於96年
    9日20日，因客戶有搬運貨物需求，被告指示原告擔任堆高
    機司機副手。殊料司機駕駛推高機至工作地途中遇彎及轉幅
    度過大，致使原告自推高機上跌落，右腳慘遭推高機輾過，
    疼痛異常無法站起，經急送清泉綜合醫院、復轉往童綜合醫
    院診治，確認原告受有右側跟骨骨折之傷害，96年9月25日
    施行右跟跟骨開放性復位及鋼釘固定手術，96年10月1日始
    出院。因原告傷勢傷及肢骨，無法使力疼痛難當，醫師囑言
    應繼續門診追蹤及復健物理治療，治療期間內無法上班。然
    ，被告96年12月間告知原告薪資僅發放至當月，片面終止雙
    方間之勞動契約。被告復於97年3月31日將原告勞、健保均
    辦理退保。因原告傷勢傷及肢骨，即便出院後仍應繼續門診
    追蹤及復健物理治療，直至97年2月25日仍接受拔除右跟骨
    鋼釘內固定手術，是被告終止兩造勞動契約時，仍在原告職
    業災害傷病治療期間內等語。業據其提出勞工保險被保險人
    投保資料表影本1份、清泉綜合醫院診斷證明書影本1份、童
    綜合醫院勞工傷病診斷書影本1份、勞工保險局97年12月25
    日000000000000號通知書影本1份、童綜合醫院勞工傷病診
    斷書影本1份、96年9月份薪資袋影本1份、96年11月及同年
    12月薪資袋影本計2份、勞工保險局97年10月15日000000000
    000號通知書影本1份、勞工保險投保薪資分級表等件為證。
    被告經合法通知，未於言詞辯論期日到庭爭執，亦未提出書
    狀以供本院斟酌，原告此部分之主張，自堪信為真實，本院
    採為判決之基礎。
二、按「勞工在第五十條規定之停止工作期間或第五十九條規定
    之醫療期間，雇主不得終止契約。」勞動基準法第13條訂有
    明文。是勞工在勞基法第五十九條規定之醫療期間，雇主不
    得終止契約，同法第十三條前段定有明文。此項規定旨在避
    免勞工於職業災害傷病醫療期間，生活頓失所依，係對於罹
    受職業災害勞工之特別保護，應屬強制規定，雇主違反上開
    規定，終止勞動契約者，自不生契約終止之效力（最高法院
    91年度台上字第2466號判決意旨參照）。本件被告於原告職
    業災害傷病治療期間內，片面終止兩造勞動契約，且未說明
    有何其他合法終止勞動契約之事由以供本院審酌，依上開說
    明，自不生勞動契約終止之效力。是原告請求確認兩造勞動
    契約尚存在，自屬有據，為有理由，應予准許。
三、基上所述，兩造之勞動契約既未合法終止，雙方之僱傭關係
    自仍存續，被告自有依法給付原告薪資之義務。按「勞工在
    醫療中不能工作時，雇主應按其原領工資數額予以補償。但
    醫療期間屆滿二年仍未能痊癒，經指定之醫院診斷，審定為
    喪失原有工作能力，且不合第三款之殘廢給付標準者，雇主
    得一次給付四十個月之平均工資後，免除此項工資補償責任
    。」，為勞動基準法第59條第2款所明定，依其規定意旨觀
    之，二年期間係勞工之醫療期間，雇主應給付該期間之工資
    （最高法院96年度台上字第492號判決意旨參照）。本件原
    告主張其於受傷前，被告給付原告薪資為每月27,000元，並
    提出96年9月份薪資袋影本1份為證，嗣原告發生職業災害後
    自被告違法片面將原告降薪2,000元，將每月薪資調整為25,
    000元，並提出96年11月及同年12月薪資袋影本計2份為證，
    而被告並未提出有何合法調降原告薪資之事由，故原告主張
    每月薪資仍應以27,000元計算，應屬有據。且依前開說明，
    原告至多得請求二年醫療期間之工資，是原告請求醫療期間
    之薪資補償，亦應以二年為限。是本件原告請求被告自97年
    1月1日起至今均未給付原告薪資，自97年1月1日至98年6月
    30日止，被告應給付原告已到期之工資486,000元，及自98
    年7月1日起至98年9月30日止（按原告職業災害之發生期間
    為96年9月20日，是二年醫療期間之薪資補償，應自96年10
    月1日起算二年即98年9月30日止），按月於每月10日給付原
    告原領薪資27,000元，洵屬有據，亦應予准許。逾此部分之
    請求，為無理由，應予駁回。
四、按「各投保單位應為其所屬勞工，辦理投保手續及其他有關
    保險事務，並備僱用員工或會員名冊」、「投保單位不依本
    條例之規定辦理保險手續者，按自僱用之日起，至參加保險
    之日止應負擔之保險費金額，處以二倍罰鍰。勞工因此所受
    之損失，並應由投保單位依本條例規定之給付標準賠償之。
    投保單位違背本條例規定，將投保薪資金額以多報少或以少
    報多者，自事實發生之日起，按其短報或多報之保險費金額
    ，處以二倍罰鍰，並追繳其溢領給付金額。勞工因此所受損
    失，應由投保單位賠償之。」勞工保險條例第10條第1項、
    第72條第1項、第2項分別定有明文。本件原告實際薪資為每
    月27,000元，業據前述，依卷附勞工保險被保險人投保資料
    表、勞工保險投保薪資分級表觀之，被告為原告投保之投保
    薪資為17,280元，而依前述勞工保險條例第72條第2項規定
    ，被告本應以月投保薪資27,000元為原告投保勞工保險，是
    被告僅以17,280元為原告投保，顯有以多報少之情事，依法
    自應負賠償責任。依卷附勞工保險投保薪資分級表所示，原
    告每月實領薪資27,000元，投保薪資應為12等級即月投保薪
    資27,600元、日投保薪資920元。而原告因本件職業災害事
    故，實際領得之傷病給付342日計134,782元、殘廢給付330
    日計190,080元，有原告提出之勞工保險局97年10月15日000
    000000000號通知書、97年12月25日000000000000號通知書
    影本各1份在卷可按。是依勞工保險條例第36條規定「職業
    傷害補償費及職業病補償費，均按被保險人平均月投保薪資
    百分之七十發給，每半個月給付一次；如經過一年尚未痊癒
    者，其職業傷害或職業病補償費減為平均月投保薪資之半數
    ，但以一年為限。」，就原告得受領之日數分別計算，原告
    本應受領之傷病給付數額應為220,248元(920×70%×342＝
    220248)、殘廢給付數額應為303,600元(920×330＝303600)
    。惟原告因被告低報投保薪資之結果，實際受領之傷病給付
    金額為134,782元、殘廢給付數額為190,080元，就此原告主
    張依勞工保險條例第72條第2項、民法第184條第1、2項及債
    務不履行規定請求被告給付傷病給付之差額85,466元（計算
    式220,248元-134,782元=85466元）、殘廢給付之差額113,
    520元（計算式303,600元-190,080元=113520元），合計198
    ,986元，應屬正當，為有理由，自應准許。
五、末按給付有確定期限者，債務人自期限屆滿時起，負遲延責
    任。給付無確定期限者，債務人於債權人得請求給付時，經
    其催告而未為給付，自受催告時起，負遲延責任。其經債權
    人起訴而送達訴狀，或依督促程序送達支付命令，或為其他
    相類之行為者，與催告有同一之效力。民法第229條第1項、
    第2項定有明文。又遲延之債務，以支付金錢為標的者，債
    權人得請求依法定利率計算之遲延利息。但約定利率較高者
    ，仍從其約定利率。應付利息之債務，其利率未經約定，亦
    無法律可據者，週年利率為百分之5，民法第233條第1項、
    第203條亦有明文。本件原告對被告請求因勞工保險投保薪
    資以多報少，致傷病給付、殘廢給付短少之賠償給付，既經
    原告提起民事訴訟而起訴狀繕本並於98年10月5日送達被告
    ，被告迄未給付，當應負遲延責任。是原告請求自民事起訴
    狀繕本送達被告之翌日即98年10月6日起算，按週年利率百
    分之5計算之法定遲延利息部分，核無不合，應予准許。逾
    此部分之請求，即屬無據，應予駁回。
六、從而，本件原告主張被告於原告職業災害醫療期間終止勞動
    契約不生契約終止之效力，請求確認兩造間之僱傭關係存在
    ；被告應給付原告486,000元，及自98年7月1日起至98年9月
    30日止，按月於每月十日給付原告新臺幣27,000元；被告應
    給付原告新臺幣198,986元，及自98年10月6日起至清償日止
    ，按週年利率百分之五計算之利息，為有理由，應予准許。
    逾此部分之請求，洵屬無據，為無理由，應予駁回。
七、原告陳明願供擔保請准為假執行之宣告，經核原告勝訴部分
    於法並無不合，爰酌定相當之擔保金額予以准許。至於原告
    敗訴部分，其假執行之聲請亦失所附麗，應併予駁回
八、本件事證已臻明確，兩造其餘攻擊、防禦方法及所為立證，
    經審酌核與判決之結果不生影響，無庸再逐一予以論究。又
    本院既認原告先位聲明有理由，自無庸應就其備位聲明之法
    律關係再予審究，併此敘明。
肆、據上論結，本件原告之訴一部有理由，一部無理由，依民事
    訴訟法第385條第1項前段、第79條、第390條第2項，判決如
    主文。
中    華    民    國    98    年    11    月    19    日
                  民事第四庭          法  官  洪堯讚
一、右為正本係照原本作成。
二、如不服本判決，應於判決送達後20日內，向本院提出上訴狀
    。（須按他造當事人之人數附繕本）。
三、提起上訴，應以上訴狀表明(一)對於第一審判決不服之程度，
    及應如何廢棄或變更之聲明，(二)上訴理由（民事訴訟法第
    441條第1項第3款、第4款），提出於第一審法院。
中    華    民    國    98    年    11    月    19    日
                                      書記官


司法院資訊處製作；財團法人民間司法改革基金會備份。
